臺灣高等法院民事裁定
110年度上字第65號
上  訴  人  曾莉蓁  
上列上訴人與被上訴人曾少霖間債務人異議之訴事件，上訴人對
於中華民國109年11月24日臺灣新竹地方法院108年度訴字第658
號第一審判決提起上訴，本院裁定如下：
    主  文
本件訴訟標的價額核定為新臺幣壹佰陸拾伍萬元。
上訴人應於收受本裁定正本五日內，補繳第二審裁判費新臺幣貳
萬陸仟零貳元，逾期未補正，即駁回其上訴。
    理  由
一、按訴訟標的之價額，由法院核定。核定訴訟標的之價額，以
    起訴時之交易價額為準；無交易價額者，以原告就訴訟標的
    所有之利益為準。以一訴主張數項標的者，其價額合併計算
    之。但所主張之數項標的互相競合或應為選擇者，其訴訟標
    的價額，應依其中價額最高者定之，民事訴訟法第77條之1
    第1項、第2項、第77條之2第1項分別定有明文。又債務人異
    議之訴之訴訟標的為該債務人之異議權，法院核定此訴訟標
    的之金額或價額，應以該債務人本於此項異議權，請求排除
    強制執行所有之利益為準（最高法院92年度台抗字第659號
    裁定意旨參照）。 
二、上訴人主張：被上訴人執原法院106年度竹北簡字第34號、1
    07年度簡上字第84號確定判決（下稱系爭確定判決）為執行
    名義，向原法院民事執行處（下稱執行法院）對伊聲請強制
    執行（即108年度司執字第25079號，下稱系爭執行程序），
    命伊將坐落新竹縣○○市○○段00000地號土地（下稱系爭土地
    ）上，伊所有之新竹縣○○市○○道路0段000號房屋（下稱系爭
    房屋）占用上開判決附圖（即本院卷第97頁）所示紅色斜線
    ，面積31.65平方公尺土地之地上物拆除，將占用土地返還
    相對人。然系爭土地與伊所有同段371地號土地（下稱371土
    地）之界址有誤，伊始為系爭土地之真正所有權人等語，先
    位聲明：確認日據時代至92年如原審卷一第245頁地籍圖（
    下稱系爭地籍圖）為真正。備位聲明：㈠確認上訴人就系爭
    土地面積152.36平方公尺部分之所有權存在。㈡系爭執行程
    序應予撤銷。㈢被上訴人應將系爭土地所有權登記塗銷，變
    更登記為上訴人所有。茲查，就先位聲明請求確認系爭地籍
    圖真正部分，顯非對於親屬關係及身分上之權利有所主張，
    性質上屬因財產權而起訴，且此項財產權訴訟之標的價額不
    能核定，依民事訴訟法第77之12條規定，應定為新臺幣（下
    同）165萬元。就備位聲明第一、三項請求確認所有權存在
    並移轉登記部分，訴訟標的價額應以請求確認並移轉登記部
    分之土地價值為核定標準；而系爭土地108年1月公告地價為
    每平方公尺5200元，有本院依職權查詢之新竹縣政府地政處
    公告土地現值及公告地價查詢資料可佐(本院卷第83頁），
    訴訟標的價額均應為79萬2272元（5200元/㎡×152.36㎡）。至
    備位聲明第二項請求撤銷系爭執行程序部分，訴訟標的價額
    應以上訴人因排除強制執行所有之利益為核定標準，即其占
    有系爭土地31.65平方公尺部分之地上物未遭拆除及得繼續
    占用土地所得受之客觀利益；而以系爭房屋之條件按新竹縣
    政府提供之房屋稅稅額試算程式試算結果，系爭房屋現值每
    平方公尺約2500元（本院卷第87頁），占用部分之房屋現值
    約7萬9125元（2500元/㎡×31.65㎡）；又依土地法第97條、第
    105條規定城市地方租用基地建築房屋以不超過土地及其建
    築物申報總價年息10％為限，另參酌上訴人108年8月12日起
    訴，至110年1月12日繫屬本院時已經過約1年5月，及司法院
    頒佈之各級法院辦案期限實施要點所定，民事通常程序第二
    審辦案期限為2年，第三審為1年（本件應屬得上訴第三審事
    件），合計4年5月，依此計算上訴人繼續占有使用土地所得
    受之客觀利益為10萬7636元〈(5200元/㎡＋2500元/㎡)×31.65㎡×
    10％×（4+5/12）年，元以下四捨五入〉，是備位聲明第二項
    之訴訟標的價額經核為18萬6761元（7萬9125元＋10萬7636元
    ）。另備位聲明第一、三項因互相競合，擇其一79萬2272元
    定之，再與前揭備位聲明第二項訴訟標的價額18萬6761元合
    併計算，合計為97萬9033元，並與先位聲明相較後，應以較
    高之165萬元定之。從而，本件應徵第二審裁判費2萬6002元
    ，未據上訴人繳納。雖上訴人聲請訴訟救助，惟經本院110
    年度聲字第25號裁定駁回其聲請，是上訴人仍應依法繳納第
    二審裁判費。茲限上訴人於收受本裁定正本5日內，如數逕
    向本院繳納，逾期即駁回其上訴。
三、爰裁定如主文。 
中　　華　　民　　國　　110 　年　　1 　　月　　25　　日
                  民事第十三庭  
                      審判長法  官  邱景芬
                            法  官  柯雅惠
                            法  官  邱蓮華
正本係照原本作成。
核定訴訟標的價額部分，如不服裁定得於收受送達後10日內向本
院提出抗告狀，並繳納抗告費新臺幣1千元。
命補繳裁判費部分不得抗告。
中　　華　　民　　國　　110 　年　　1 　　月　　25　　日

　　　　　　　　　　　　　　書記官  蘇意絜